臺灣高等法院高雄分院民事判決
109年度上易字第381號
上  訴  人  楊智閎  
            楊竣麟  

            莊惇雅  
共      同
訴訟代理人  趙家光律師
被上訴人    馮振盈  
輔  助  人  馮勝觀  
訴訟代理人  顏萬文律師
上列當事人間請求侵權行為損害賠償事件，上訴人對於民國109
年9月29日臺灣高雄地方法院107年度訴字第1192號第一審判決提
起上訴，本院於110年12月29日言詞辯論終結，判決如下：
    主  文
上訴駁回。
第二審訴訟費用由上訴人連帶負擔。
    事實及理由
一、上訴人丙○○係民國00年0月00日出生，有戶籍資料可稽，於
    本院審理中業已成年，有訴訟能力，無庸列其法定代理人，
    合先敘明。
二、被上訴人起訴主張：丙○○於106年4月30日18時5分許，騎乘
    自行車行經高雄市○○區○○路000號前，疏未注意車前狀況，
    與行走中之被上訴人發生碰撞（下稱系爭事故），致被上訴
    人受有頭部外傷顱內出血之傷害（下稱系爭傷害）。被上訴
    人因系爭傷害而罹患腦器質性症候群，自系爭事故發生後至
    121年3月30日止（被上訴人75歲），計14年4個月需由專人
    照顧，以每月新臺幣（下同）25,000元計算，共需支出看護
    費3,305,160元，且精神上痛苦不堪，受有非財產上損害200
    萬元，依被上訴人過失比例30%減輕丙○○賠償金額後，丙○○
    尚須賠償被上訴人3,713,612元。又丙○○於系爭事故發生時
    為未成年人，上訴人丁○○、甲○○為其法定代理人，應與丙○○
    負連帶賠償之責。爰依侵權行為之法律關係，聲明請求：㈠
    丙○○、丁○○應連帶給付上訴人3,713,612元，及自起訴狀繕
    本送達翌日起至清償日止，按週年利率5%計算之利息；㈡丙○
    ○、甲○○應連帶給付上訴人3,713,612元，及自起訴狀繕本送
    達翌日起至清償日止，按週年利率5%計算之利息；㈢上開二
    項請求如任一上訴人已為給付，其餘上訴人在該給付範圍內
    免除給付義務；㈣願供擔保，請准宣告假執行。
三、上訴人則以：丙○○雖有於上開時間騎乘腳踏車行經系爭事故
    地點，但未與被上訴人發生碰撞。又系爭事故地點之山明路
    與宏和街路口未設置行人穿越道，但山明路之車道上劃設有
    停止線，被上訴人於飲酒後，疏未注意穿越山明路應行走於
    停止線前至路緣以內，並依號誌之指示及確認左右無來車，
    始可小心迅速穿越，突從山明路路邊停放之汽車間空隙穿出
    ，欲直接穿越山明路，丙○○亦係因反應不及、無法為有效之
    閃避，致碰撞被上訴人，就系爭事故之發生並無過失，縱認
    丙○○有過失，被上訴人亦與有過失，應依民法第217條減輕
    丙○○之賠償責任。況且，被上訴人本即罹患慢性腦部退化疾
    病，自101年起認知功能已出現退化情形，且退休後生活鬆
    散，未規律接受高血壓、糖尿病之治療，加劇其生活功能退
    化，故被上訴人之認知功能退化，非全為系爭事故後顱內出
    血所致。再者，被上訴人並無需由專人照顧之必要，其所請
    求之非財產上損害金額亦屬過高等語，資為抗辯。
四、原審判決：㈠丙○○、丁○○應連帶給付上訴人1,141,548元，及
    自107年4月19日起至清償日止，按週年利率5%計算之利息；
    ㈡丙○○、甲○○應連帶給付上訴人1,141,548元，及自107年4月
    19日起至清償日止，按週年利率5%計算之利息；㈢上開二項
    所命給付如任一上訴人已為給付，其餘上訴人在該給付範圍
    內免除給付義務，並依聲請為准免假執行之宣告，而駁回被
    上訴人其餘請求。上訴人就其敗訴部分提起上訴，其上訴聲
    明：㈠原判決不利於上訴人部分廢棄；㈡上開廢棄部分，被上
    訴人在第一審之訴及假執行之聲請均駁回。被上訴人答辯聲
    明：上訴駁回（被上訴人就原審駁回其請求部分，未聲明不
    服，該部分業已確定）。
五、兩造不爭執事項：
  ㈠丙○○於系爭事故發生時為未成年人，法定代理人為其父母丁○
    ○、甲○○。
  ㈡丙○○於106年4月30日18時5分許，騎乘自行車行經高雄市
    ○○區○○路000號前。
  ㈢丙○○因系爭事故涉嫌過失傷害犯行，經臺灣高雄少年及家
    事法院（下稱高雄少家法院）以107年度少調字第4號裁定不
    付審理（下稱系爭少年事件），應予告誡。
  ㈣高雄少家法院於107年9月26日，以107年度輔宣字第60號裁定
    被上訴人為受輔助宣告之人，輔助人為乙○○。
六、本件爭點為：㈠丙○○就系爭事故之發生是否有過失？被上訴
    人是否與有過失？丁○○、甲○○是否應與丙○○負連帶賠償責任
    ？㈡被上訴人是否因系爭傷害導致其認知功能受損，而罹患
    腦器質性症候群失智症等疾病？被上訴人就其損害之發生或
    擴大，是否與有過失？如有，其過失比例為何？㈢被上訴人
    請求賠償看護費及非財產上損害，是否有據？金額為若干？
    茲分述本院之判斷如下：
　㈠被上訴人主張丙○○於106年4月30日18時5分許，騎乘自行車行
    經高雄市○○區○○路000號前，未注意車前狀況，與行走中之
    被上訴人發生碰撞，造成被上訴人受有系爭傷害等情，業據
    提出高雄市政府警察局道路交通事故當事人登記聯單、高雄
    市政府交通局車輛行車事故鑑定委員會鑑定意見書、高雄市
    小港醫院（下稱小港醫院）診斷證明書及系爭少年事件107
    年1月30日宣示筆錄為證（原審調字卷第6至9、12頁），並
    有高雄市政府警察局交通警察大隊以函文檢送之道路交通事
    故初步分析研判表、現場相片、道路交通事故現場圖、道路
    交通事故調查報告表㈠、㈡、道路交通事故談話紀錄表等在卷
    可稽（原審調字卷第16至23頁）。上訴人固抗辯丙○○騎乘腳
    踏車行經系爭事故地點，並未與被上訴人發生碰撞云云，然
    查：
　　⒈經本院當庭勘驗丙○○於系爭事故發生後與處理員警之對話
      錄音，丙○○陳稱：其係自北往南走外面車道、靠路邊，被
      上訴人從其右手邊即右前方的小客車車頭走出來，其有看
      到被上訴人，看到後就嚇到，就煞車等語，於員警進一步
      詢問是否撞到及情形時，答稱：「（問：然後就撞上去了
      ？）對啊！」、「（然後就倒下去了？）對啊！」、「（
      問：然後就撞上去了吼？車頭就撞上行人就對了吼？車頭
      嘛吼）嗯。嗯。」，有錄音光碟及準備程序筆錄在卷可稽
      （本院卷一第107、127、128頁），核與道路交通事故談
      話紀錄表所載內容及道路交通事故現場圖所繪丙○○、被上
      訴人行進方向相符，且由丁○○在道路交通事故談話紀錄表
      簽名之情，可知丁○○當時亦在場而知悉丙○○向員警陳述之
      內容，竟對員警所為記載毫無異議並簽名於其上，足見丙
      ○○當時所述內容確為系爭事故發生情狀。又經原審當庭勘
      驗系爭事故之119報案錄音光碟，報案人明確陳稱：「腳
      踏車撞到，兩個，小孩子騎腳踏車撞到行人」等語，有勘
      驗筆錄在卷可稽（原審訴字卷二第28、31頁），與丙○○上
      開陳述互核一致，益足認丙○○上開陳述內容屬實。是以，
      丙○○有於系爭事故地點與被上訴人發生碰撞一節，堪予認
      定，丙○○於系爭少年事件及本事件審理中改稱未撞及被上
      訴人云云，實屬事後卸責之詞，不足採信。
　  ⒉至證人黎玉鳳於原審證稱：其在小港醫院對面經營玉后小
      吃店，系爭事故發生時，其站在小吃店門口，看到一位老
      先生自對面醫院要穿越山明路，走路歪來歪去有點不穩，
      有輛白色汽車經過擦撞到老先生，又剛好有個騎腳踏車的
      過來（行進方向與白色汽車相同），要閃白色汽車，來不
      及閃就擦撞白色汽車，腳踏車騎士、老先生就一起跌到路
      旁的白色汽車那邊，腳踏車騎士就把老先生扶起來，肇事
      的那台白汽車就沒有停下就繼續開走，腳踏車沒有壓到老
      先生，是壓到腳踏車騎士自己云云（原審訴字卷二第69至
      72、78頁），及證人阮氏妮於原審證稱：其當時站在玉后
      小吃店門口，看到有位阿伯（即被上訴人）手上有罐酒，
      往小吃店方向走來，在半路就被撞倒，白色車子就跑掉了
      ，是白色車子撞到阿伯，丙○○沒有碰到阿伯云云（原審訴
      字卷二第203至205頁）。然證人黎玉鳳、阮氏妮所述被上
      訴人行走路線，與丙○○事發後向員警陳稱被上訴人係自其
      右手邊走出來之情狀，完全相反，伊等證述是否屬實，已
      有重大疑義，況如被上訴人有在穿越山明路半途遭白色車
      子撞及後，始與丙○○一起跌到路旁情事，丙○○應顯可察覺
      此事，竟未於警方製作道路交通事故談話紀錄表之第一時
      間告知此事，於系爭少年事件亦未提及有此情事，益足認
      證人黎玉鳳、阮氏妮上開證述與事實不符，不足採信，自
      無從為有利於上訴人之認定。
　㈡按慢車行駛時，駕駛人應注意車前狀況，並隨時採取必要之
    安全措施；行人穿越道路，無交通指揮人員指揮又無號誌指
    示者，應小心迅速通行，道路交通安全規則第124條第5項、
    第134條第1項第4款後段分別定有明文。丙○○騎乘腳踏車行
    經系爭事故地點，未注意車前狀況及採取必要之安全措施，
    撞及行走中之被上訴人，丙○○就系爭事故之發生自有過失。
    又系爭事故地點為無號誌路口，事發當時天候晴、視距良好
    ，尚無使被上訴人不能注意之情事，有道路交通事故調查報
    告表㈠可參（原審調字卷第20頁），被上訴人疏於注意左右
    有無來車即自路邊走出而欲穿越山明路，是其就系爭事故之
    發生，亦有過失一節，應堪認定。上訴人抗辯被上訴人當時
    有飲酒及應行走於路緣云云，未提出證據以實其說，不足採
    信。再按因故意或過失，不法侵害他人之權利者，負損害賠
    償責任；限制行為能力人不法侵害他人之權利者，以行為時
    有識別能力為限，與其法定代理人連帶負損害賠償責任，為
    民法第184條第1項前段、第187條第1項前段所明定。丙○○就
    系爭事故之發生有過失，並致被上訴人受有系爭傷害，自應
    就被上訴人因系爭傷害所受損害負賠償責任。又丙○○於系爭
    事故發生時為限制行為能力人，對於其過失駕駛行為足以導
    致他人受傷之情有識別能力，丁○○、甲○○為其法定代理人，
    未盡監督之責，自應與丙○○對被上訴人負連帶賠償責任。
　㈢茲就被上訴人得請求之項目、金額，分述如下：
　　⒈被上訴人主張其因系爭傷害導致認知功能受損，進而罹患
      腦器質性症候群，自系爭事故發生後至121年3月30日止，
      有14年4個月需由專人照顧，有支出看護費用必要等情，
      業據提出建佑醫院106年11月1日診斷證明書為證，為上訴
      人所否認，並以上開情詞置辯。查：
　  ⑴關於被上訴人罹患之腦器質性症候群與系爭事故有無關連
      一節，經原審送請國立成功大學醫學院附設醫院（下稱成
      大醫院）鑑定，鑑定意見為：被上訴人於101年10月至104
      年3月間因其他器質性腦徵候群（疑似腦血管梗塞導致）
      於凱旋醫院就診，與建佑醫院106年11月1日診斷證明書所
      載腦器質性症候群（頭部外傷左側頂顳葉硬腦膜下出血及
      蜘蛛網膜下出血相關相關）非為同一病症；被上訴人罹患
      腦器質性症候群與106年4月30日車禍導致頭部外傷顱內出
      血相關；由於大腦皮質萎縮、腦血管梗塞史與動脈硬化等
      疾病屬慢性發展病程，並會造成認知功能漸退化（疾病發
      展初期仍可維持生活自理，然思考決策判斷能力變差、問
      題解決與財務處理品質漸下降等），然106年4月30日之車
      禍事故再度受外力撞擊導致腦部受損，可能加劇認知功能
      的下降速度，被上訴人於101年至104年間曾發生疑似中風
      症狀，於106年因事故送至小港醫院時，腦部電腦斷層已
      有陳舊性腦中風、大腦皮質萎縮、腦室擴大、腦室周圍白
      質病變及雙側內頸動脈與脊椎基底動脈粥狀硬化，上述變
      化皆為慢性腦部退化疾病之表現，被上訴人之認知功能退
      化，係一部分來自原本之慢性腦部退化疾病，一部分來自
      106年4月30日之顱內出血等語，有成大醫院病情鑑定報告
      書及精神鑑定書在卷可稽（原審訴字卷三第9、10、13至1
      6頁），堪認被上訴人主張其罹患腦器質性症候群為系爭
      傷害造成一節，應屬可採，且被上訴人認知功能退化之原
      因，一部分係因原本之慢性腦部退化疾病，另一部分係因
      系爭事故腦部受損造成，亦足堪認定。
　  ⑵又關於被上訴人自何時起有由專人看護必要及於系爭事故
      後罹患腦器質性症候群是否需人全日看護一節，查：
　　①被上訴人於106年4月30日發生系爭事故後，即送至高雄市
      立小港醫院治療，當日入住外科加護病房，於106年5月5
      日轉普通病房，於106年5月10日出院，當日入住慈佑護理
      之家，被上訴人因系爭事故住院期間需全日看護，出院後
      須專人看護3個月等情，有小港醫院診斷證明書、慈佑護
      理之家收據、小港醫院107年7月10日高醫港管字第107030
      2122號函所檢送之醫療費用明細單及被上訴人之病歷資料
      、108年11月8日高醫港管字第1080303853號函檢送之病況
      說明在卷可佐（原審調字卷第9、11頁、訴字卷一第40至6
      7頁、卷二第168、169頁）。而被上訴人在加護病房治療
      期間，係由護理人員專責照護，無另由他人照護之必要，
      是被上訴人自106年5月5日起至同年8月9日止，有由他人
      全日看護必要，堪予認定。
　　②被上訴人於106年5月10日自小港醫院出院後，定期至建佑
      醫院回診，建佑醫院106年11月1日診斷證明記載：被上訴
      人於106年4月因車禍導致顱內出血，隨即出現認知功能損
      害，並影響記憶力，同時亦有各項干擾行為及自我衝動控
      制不良等情形，據此診斷為腦器質性症候群，亦即腦傷所
      導致之精神病狀態，此一精神病態為不可逆，目前於該院
      精神科定期就診，平常生活起居建議需有專人照料以免發
      生危險等語，有被上訴人之建佑醫院病歷、診斷證明書在
      卷可佐（原審訴字卷二第34至60頁、調字卷第10頁）；並
      參以建佑醫院醫師於107年9月19日為被上訴人為輔助宣告
      鑑定時，認為被上訴人於106年9月27日確診為腦器質性症
      候群，在過去1年門診中，意識清楚，但現實判斷力明顯
      受損，無法有效表達一致性想法，短期、中期、長期記憶
      力均有缺損、障礙，可進行日常溝通，但無法深入問題，
      偶有語言不連貫及答非所問情形，並合併有自我衝動控制
      不良及適當情感表露，無法針對外在環境做出適當反應，
      自我生活料理能力受損，須24小時有專人照顧，以上症狀
      經1年來觀察評估為不可逆等情，有高雄少家法院107年度
      輔宣字第60號民事裁定可稽（原審訴字卷一第148、149頁
      ）。本院審酌建佑醫院既為被上訴人定期回診醫院，對於
      被上訴人之實際病程應較為清楚，其就被上訴人所為上開
      評估應屬可採，是被上訴人於上開出院後3個月需由專人
      看護期間屆滿後，仍有由專人看護之必要，應堪認定。
　　③再經原審函請成大醫院鑑定，鑑定意見為：被上訴人101年
      至104年間診斷之器質性腦徵候群，以及106年腦部電腦斷
      層顯示之慢性腦部退化疾病，暨106年4月30日之顱內出血
      ，皆會導致持續認知功能退化，最終需人全日看護，這是
      一個不可逆的過程，一旦退化到需人全日看護的狀態（排
      除急性瞻妄、電解質不平衡等可逆狀況），將難回復到不
      需全日看護狀態，看護期間長短將與被上訴人餘命長短有
      關等情，有成大醫院病情鑑定報告書在卷可稽（原審訴字
      卷三第10、11頁）。是以，綜合上開成大醫院鑑定意見及
      建佑醫院診斷內容，堪認被上訴人自發生系爭事故後，即
      因罹患腦器質性症候群，致有由專人全日照護之必要，且
      此精神病態不可逆，故其需由專人全日照護終身。
　　④成大醫院病情鑑定報告書固認為：難以推測依被上訴人之
      身體及精神狀況何時會退化到無法自理生活之程度，評估
      專人全日照顧需要，國內現行制度通常依巴氏量表或臨床
      失智量表分數判定，依建佑醫院106年5月24日、9月27日
      、106年12月19日門診記錄，在巴氏量表評估下，被上訴
      人尚未達需要專人全日照顧之條件，臨床失智量表向度部
      分，依建佑醫院106年9月27日門診病歷記載，被上訴人當
      時有語言障礙、情緒障礙等行為問題，自我照料能力不良
      ，當日病歷未記載其定向力與社區活動能力，故無法依此
      判定被上訴人已達完全不能自理生活而需專人24小時照料
      之程度等語（本院卷第136頁、原審訴字卷三第9、10頁）
      。然成大醫院並非被上訴人系爭事故後之定期就診醫院，
      且依其鑑定內容，可知係因送請鑑定之病歷資料欠缺關於
      被上訴人定向力與社區活動能力之記載，致無從依失智量
      表分數判定被上訴人是否需由專人看護，故成大醫院此部
      分鑑定意見，尚難採為有利於上訴人之認定。
　　⑤至建佑醫院以110年9月8日建佑院字第1100000345號函覆稱
      ：被上訴人於106年5月12日起因創傷性蜘蛛網膜下出血，
      其意識之恢復係指非處於生命危險之無意識狀態，而具日
      常生活自理能力，如自主進食、如廁控制等，被上訴人於
      108年4月10日就診時出現失智症狀，但基本生活可自理，
      後失智症狀逐趨惡化，生活自理困難，遂入住護理長照中
      心等語（本院卷第209頁）。惟由上述建佑醫院106年11月
      1日診斷證明及107年9月19日醫師鑑定結果，可知被上訴
      人雖有意識、有基本生活自理能力，但因有記憶障礙及各
      項干擾行為暨自我衝動控制不良，自我生活料理能力受損
      ，須24小時有專人照顧以避免發生危險，自無從僅因被上
      訴人可自理基本生活，即認無由專人看護之必要，是尚無
      從以建佑醫院110年9月8日函文而為有利於上訴人之認定
      。
　　⑶綜上，被上訴人自106年5月5日起至終身，有由他人全日看
      護必要，則被上訴人主張其係46年3月20日生，依內政部1
      05年簡易生命表，高雄市男性平均壽命為75.72歲，自系
      爭事故發生後至121年3月30日止，僅請求14年4個月需由
      專人照顧等情，即屬可採。又被上訴人主張其每月看護費
      用為25,000元一節，業據提出慈佑護理之家收據為證，為
      上訴人所不爭執，以每月25,000元、合計14年4月，依霍
      夫曼式計算法扣除中間利息（首期給付不扣除中間利息）
      計算，被上訴人所需看護費共計3,305,175元【計算方式
      ：300,000×10.00000000 +(300,000×0.00000000)×(11.00
      000000-00.00000000)=3,305,174.0000000000。其中10.0
      0000000為年別單利5%第14年霍夫曼累計係數，11.000000
      00為年別單利5%第15年霍夫曼累計係數，0.00000000為未
      滿一年部分折算年數之比例(4/12+ 0/365=0.00000000)，
      元以下四捨五入】，是被上訴人主張其需支出看護費用3,
      305,160元，核屬有據。
　  ⒉按不法侵害他人之身體、健康者，被害人雖非財產上之損
      害，亦得請求賠償相當之金額，民法第195條第1項前段定
      有明文。又非財產上賠償之金額是否相當，應斟酌實際加
      害情形，影響該權利是否重大、被害者與加害人之身分地
      位、經濟狀況及其他各種情形，以為核定之準據。被上訴
      人因系爭事故受有頭部外傷顱內出血之傷害，進而罹患腦
      器質性症候群等傷勢，終身需專人看護，精神自受有相當
      之痛苦，是其請求上訴人賠償非財產上之損害，核屬有據
      。查，被上訴人為高職畢業，曾任職臺灣電力股份有限公
      司，已於57歲時退休，丙○○現就讀大學（事發時就讀高二
      ），無業，丁○○為高中畢業，目前任職永金品興業有限公
      司技術員，月入3至4萬元，名下有投資4筆，甲○○為高職
      畢業，目前擔任家管，有股利所得，名下有土地及建物各
      1 筆、投資12筆等情，分據兩造陳明在卷，並有稅務電子
      閘門財產所得調件明細表在卷可佐（原審證物袋）。本院
      審酌兩造之身分地位、經濟能力，及被上訴人因系爭事故
      造成腦部損傷導致腦器質性症候群，加劇認知功能的下降
      速度，生活極為不便，有終生看護必要等情狀，認為被上
      訴人得請求賠償之非財產上損害以50萬元為適當。
  ㈣再按損害之發生或擴大，被害人與有過失者，法院得減輕賠
    償金額，或免除之，民法第217條第1項定有明文。此所謂被
    害人與有過失，只須其行為為損害之共同原因，且其過失行
    為並有助成損害之發生或擴大者，即屬相當。又被害人之特
    殊體質或舊疾對因果關係之成立固不生影響，行為人不得藉
    此免責，然被害人因特殊體質或舊疾所生之損害，如令行為
    人負擔全部賠償責任，顯有違公平原則，故被害人對於此種
    特殊體質或舊疾之危險，未為必要防範時，應認為有上開規
    定之類推適用，由法院斟酌被害人原有病症以定損害賠償數
    額。本院審酌系爭事故發生當時情況、兩造就事故發生之原
    因力強弱與過失輕重等情節，及被上訴人於101年至104年間
    曾發生疑似中風症狀，因系爭事故至小港醫院急診，腦部電
    腦斷層已有陳舊性腦中風、大腦皮質萎縮、腦室擴大、腦室
    周圍白質病變及雙側內頸動脈與脊椎基底動脈粥狀硬化，其
    認知功能退化，罹患腦器質性症候群，有部分來自原本之慢
    性腦部退化疾病，且被上訴人就其原患有之高血壓、糖尿病
    及其他器質性腦病變，未規律接受治療，致該等慢性疾病況
    至情況不佳，加速其腦部退化之速度等情，有成大醫院病情
    鑑定報告書、精神鑑定書可佐（原審訴字卷三第10、13至16
    頁、本院卷第136頁），認為被上訴人就系爭事故之發生及
    損害之擴大，應負70%過失責任，爰依此減輕上訴人之賠償
    金額，故上訴人應賠償被上訴人之金額為1,141,548元【計
    算式：（3,305,160＋500,000）×30%＝1,141,548】。
七、綜上所述，被上訴人依侵權行為之法律關係，請求㈠丙○○、
    丁○○應連帶給付上訴人1,141,548元，及自107年4月19日起
    至清償日止，按週年利率5%計算之利息；㈡丙○○、甲○○應連
    帶給付上訴人1,141,548元，及自107年4月19日起至清償日
    止，按週年利率5%計算之利息；㈢上開二項所命給付如任一
    上訴人已為給付，其餘上訴人在該給付範圍內免除給付義務
    ，為有理由，應予准許。原審就上開應予准許部分，為上訴
    人敗訴之判決，並為假執行之宣告，核無不合。上訴意旨指
    摘原判決此部分不當，求予廢棄改判，為無理由，應駁回上
    訴。又本件事證已臻明確，兩造其餘攻擊防禦方法及舉證，
    核與判決結果不生影響，爰不逐一論列，併此說明。
八、據上論結，本件上訴為無理由，依民事訴訟法第449條第1項
    、第85條第2項，判決如主文。
中　　華　　民　　國　　111 　年　　1 　　月　　19　　日
                            民事第六庭
                                審判長法  官  魏式璧
                                      法  官  賴文姍
                                      法  官  黃悅璇
以上正本證明與原本無異。
本件不得上訴。
中　　華　　民　　國　　111 　年　　1 　　月　　19　　日
                                      書記官  黃楠婷